【裁判字號】    92,易,1086
【裁判日期】    921126
【裁判案由】    侵占
【裁判全文】
臺灣臺南地方法院刑事判決                        九十二年度易字第一八六號
    公  訴  人  臺灣臺南地方法院檢察署檢察官
    被      告  乙○○
右列被告因侵占案件，經檢察官提起公訴（九十二年度偵字第九一九四號、九十二年
度偵字第九一九五號），被告就被訴事實為有罪之陳述，經裁定行簡示審判程序，本
院判決如左：
    主      文
乙○○連續意圖為自己不法之所有，而侵占對於業務上所持有之物，處有期徒刑拾月
。
    事      實
一、乙○○以替客載運貨物維生，為從事業務之人，於民國（下同）九十二年三月五
    日起至同年四月七日止，駕駛ＪＥ─０九五號大貨車，利用替客戶孫玉榮、丁○○○載運貨物之機會，基於意圖為自己不法之所有之概括犯意，連續於附表所示
    之時間，將其所載運如附表所示之貨物，以變易持有為所有之意思侵占入己，並
    予以變賣，嗣經約定時間貨品仍遲未送到，乙○○亦避不見面，丙○○、丁○○○始發覺而查悉上情。
二、案經丙○○、丁○○○訴請臺南縣警察局善化分局報告臺灣臺南地方法院檢察署
    檢察官偵查起訴。
    理      由
一、訊據被告乙○○對前開犯罪事實於本院審理時均坦承不諱（見本院九十二年十一
    月十二日訊問筆錄），經核與告訴人丁○○○及丙○○於偵訊中所指述之情節大
    致相符（見臺灣臺南地方法院檢察署九十二年發查字第一七四六號偵查卷第十一
    頁、九十二年發查第一三八二號偵查卷第十四頁反面），足證被告確因從事貨運
    業務而持有告訴人所託運如附表所示之物，而未依約送達貨品，並侵占入己，客
    觀上確有將告訴人託運之貨物易持有為所有，洵無疑義。另佐以被告於偵查中亦
    供稱：「我因缺錢，於九十二年三月六日將部份貨品先賣出，得款壹萬元，後面
    的因物品較多，所以才延後半個月才全數賣出，前後總共得款三萬多」等語明確
    （見臺灣臺南地方法院檢察署九十二年發查字第一三八二號偵查卷第十八頁），
    並有告訴人丁○○○託運皮箱五百二十只之採購單影本乙紙、照片六幀、告訴人
    丙○○託運貨物之出貨單影本乙紙在卷足資佐證（見臺南縣警察局善化分局00
    00000000號偵查卷第十頁至第十三頁、第0000000000號偵查
    卷第三頁、第四頁），益徵被告主觀上有意圖為自己不法所有之犯意，要屬灼然
    。本件事證明確，被告之自白經核與事實相符，堪可採信，其犯行均洵堪認定。
二、經查乙○○於九十二年三月五日起至同年四月七日止，駕駛ＪＥ─０九五號大貨
    車，以替客載運貨物維生，為從事業務之人。核被告乙○○所為，係犯刑法第三
    百三十六條第二項之業務侵占罪。被告前後犯行，時間緊接，觸犯構成要件相同
    之罪名，顯係基於概括之犯意反覆實施，為連續犯，應依刑法第五十六條連續犯
    之規定論以一罪，並加重其刑。爰審酌被告犯罪之動機、目的、侵占之手段頗重
    、所生危害非輕、惟犯罪後坦認犯行，顯見態度良好等一切情狀，量處如主文所
    示之刑，以資儆懲。
三、移送併辦意旨另略以：被告乙○○於九十二年二月八日二十一時，在臺南縣仁德
    鄉○○村○○路六九二號，意圖為自己不法之所有之犯意，向告訴人張秀月借用
    車牌號碼ＪＥ─０九五號大貨車後，將該大貨車侵占入己，因認被告涉有刑法第
    三百三十五條第一項之侵占罪嫌。
四、按犯罪事實應依證據認定之，無證據不得認定犯罪事實；又不能證明被告犯罪者
    ，應諭知無罪之判決；刑事訴訟法第一百五十四條第二項、第三百零一條第一項
    分別定有明文。又犯罪事實之認定，應憑真實之證據，倘證據是否真實尚欠明確
    ，自難以擬制推測之方法，為其判斷之基礎；而認定犯罪事實之證據係指足以認
    定被告確有犯罪行為之積極證據而言，該項證據自須適合於被告犯罪事實之認定
    ，始得採為斷罪資料，最高法院五十三年著有臺上字第六五六號、二十九年上字
    第三一０五號判例。且刑事訴訟上證明之資料，無論其為直接或間接證據，均須
    達於通常一般之人均不致有所懷疑，而得確信其為真實之程度，始得據為有罪之
    認定，若其關於被告是否犯罪之證明未能達此程度，而有合理懷疑之存在，致使
    無從形成有罪之確信，根據「罪證有疑，利於被告」之證據法則，即不得遽為不
    利被告之認定，亦有最高法院七十六年度臺上字第四九八六號判例可稽。又刑事
    訴訟法第一百六十一條已於民國九十一年二月八日修正公布，其第一項規定：檢
    察官就被告犯罪事實，應負舉證責任，並指出證明之方法。因此，檢察官對於起
    訴之犯罪事實，應負提出證據及說服之實質舉證責任。倘其所提出之證據，不足
    為被告有罪之積極證明，或其指出證明之方法，無從說服法院以形成被告有罪之
    心證，基於無罪推定之原則，自應為被告無罪判決之諭知（最高法院九十二年台
    上一二八號判例要旨參照）。
五、本件公訴人認被告乙○○涉犯前揭侵占罪嫌，無非係以告訴人張秀月之指訴及行
    照乙紙為認定依據。訊據被告堅詞否認有何侵占貨車之行為，辯稱：是我向告訴
    人張秀月買的，當時我們也有簽訂契約書等語（見本院九十二年十一月十二日審
    理筆錄）。
六、按連續犯之所謂出於概括犯意，必須其多次犯罪行為，自始均在一個預訂犯罪計
    畫以內，出於主觀上始終同一犯意之進行，縱所犯為同一罪名，究非均在一個預
    訂犯罪計畫內而連續其初發之意思，即不能成立連續犯。經查：本案被告所侵占
    如附表所示之冬瓜茶磚五百二十六箱，海鮮、素食雞絲麵合計一百箱、旅行箱三
    百只、二百二十只等物，與移送併辦部分所指之貨車，客體之類型上顯不相當；
    再者，本案侵占之類型係本於代客載運貨物之業務上關係所為，惟依告訴人張秀
    月之指述，移送併辦部分則係本於私人間之借貸關係，各該原因關係復屬迥異，
    即不得謂本件侵占與前揭業務侵占均係出於主觀上始終同一「概括犯意」之進行
    ，而屬業務上侵占之行為，自難認其移送併案審理之犯罪事實與本件有裁判上一
    罪之關係，而有「自始均在一個預訂犯罪計畫內」之可言。況本件公訴人認被告
    乙○○涉犯前揭普通侵占罪嫌，固係以被害人張秀月之指訴及行照乙紙為認定之
    依據，惟按刑法上之侵占罪，須持有人變易其原來之持有意思而為不法所有之意
    思，始能成立，如僅將持有物延不交還或有其他原因致一時未能交還，既缺乏主
    觀要件，即難遽以該罪相繩（最高法院六十八年台上字第三一四六號判例參照）
    ，是告訴人指訴被告借用前揭車輛逾期不還乙節，既自承無法提出屬本案侵占前
    提事實之借貸關係之證明，難認渠等間確有借貸關係存在，縱告訴人所述渠等間
    有借貸關係乙情係屬實在，然按告訴人之告訴，本以使被告受刑事訴追為目的，
    且參以債務人於債之關係成立後，其有未依約定本旨履行者，在社會一般交易經
    驗上常見之原因非一，舉凡因不可歸責於己之事由而不能給付，或因合法主張抗
    辯而拒絕給付，甚至在負債之後始行惡意遲延給付，皆有可能，非可盡予推定為
    自始無意返還之侵占犯罪一端；而刑事被告依法不負自證無罪之義務，若無積極
    證據足證被告在債之關係發生時，自始即有不法所有之意圖，縱使被告就所負債
    務，惡意違約，不為履行，仍為民事上之問題，故依刑事訴訟法第一百五十四條
    之規定，尚不得僅憑被告單純債務不履行之狀態即推定其於負債之初即有意圖為
    自己不法所有之侵占犯意及易持有為所有之行為。故告訴人提供車牌號碼ＪＥ─
    ０九五號大貨車之行車執照影本乙紙，就該行照之證據能力而言，僅得證明車主
    為南吉汽車貨運股份有限公司，依嚴格之證據法則，尚無法證明被告在主觀上是
    否確有易持有為所有之意思，至為炯然。故負實質舉證責任之檢察官既未提出適
    合於證明犯罪事實之積極證據，本院無從獲得被告有罪之心證，是移送併辦意旨
    認被告涉犯前揭侵占罪嫌部份，所為之舉證尚不足以為不利被告之認定，此外，
    復查無其他積極確切之證據足資認定被告有公訴人所指之犯行，既不能證明被告
    犯罪，此部分自應為退回由檢察官另為適法之處理。
據上論斷，應依刑事訴訟法第二百七十三條之一第一項、第二百九十九條第一項前段
，刑法五十六條、第三百三十六條第二項，罰金罰鍰提高標準條例第一條前段，判決
如主文。
本案經檢察官甲○○到庭執行職務
中      華      民      國      九十二      年    十一    月    二十六  日
                              臺灣臺南地方法院刑事第六庭
                                          法  官  黃翰義
右正本證明與原本無異。
如不服本判決應於送達後十日內向本院提出上訴狀。
                                      書記官  林憶梅
中      華      民      國      九十二      年    十一    月    二十六  日
附表：
┌───┬────────┬────────┬─────┬─────┐
│編號  │犯罪時間        │被告侵占之貨品  │貨品價值  │被害人    │
│      │                │                │（新台幣）│          │
├───┼────────┼────────┼─────┼─────┤
│一    │九十二年三月五日│冬瓜茶磚五百二十│三十二萬元│丙○○    │
│      │                │六箱，海鮮、素食│          │          │
│      │                │雞絲麵合計一百箱│          │          │
├───┼────────┼────────┼─────┼─────┤
│二    │九十二年四月五日│旅行箱三百只    │十六萬五千│丁○○○  │
│      │      │                │元        │          │
├───┼────────┼────────┼─────┼─────┤
│三    │九十二年四月七日│旅行箱二百二十只│十二萬一千│丁○○○  │
│      │                │                │元        │          │
│      │                │                │          │          │
└───┴────────┴────────┴─────┴─────┘
附錄本案論罪科刑法條全文：
中華民國刑法第三百三十六條第二項
對於業務上所持有之物，犯前條第一項之罪者，處六月以上五年以下有期徒刑，得併
科三千元以下罰金。


司法院資訊處製作；財團法人民間司法改革基金會備份。
